【裁判字號】    91,上訴,2227
【裁判日期】    920129
【裁判案由】    偽造文書等
【裁判全文】
臺灣高等法院刑事判決                          九十一年度上訴字第二二二七號
    上  訴  人  甲○○  男四十.
    即  被  告
    選任辯護人  吳德讓律師
右上訴人因偽造文書等案件，不服臺灣台北地方法院八十九年度訴字第一０一號，中
華民國九十一年六月二十八日第一審判決（起訴案號：臺灣台北地方法院檢察署八十
八年度偵字第一三五九六號）提起上訴，本院判決如左：
    主  文
原判決撤銷。
甲○○無罪。
    理  由
一、公訴意旨以：被告甲○○曾犯麻醉藥品管理條例案件，經判決有期徒刑一年十一
    月，於民國（下同）八十七年三月二十四日執行完畢，竟仍不知悔改，於八十八
    年三月間，在其台北市○○○路○段一一五巷二十八弄一號三樓租屋處，知悉呂
    兆祥（已死亡，另為不起訴處分）所交予之乙○○等人之信用卡，係來路不明之
    贓物，竟仍予以收受。又甲○○與呂兆祥基於犯意之聯絡，共同意圖為自己不法
    之所有，在上開租屋處偽造信用卡，而持向不特定之商店刷卡詐取財物，迨同年
    六月十三日凌晨一時許，復與綽號「小高」之不詳姓名者前往臺北市○○○路○
    段七一號九樓將相王侯ＫＴＶ酒店消費，使該店供給酒類、飲料等食品及服務，
    迄三時許買單結帳時，呂兆祥則持偽造之花旗及華信銀行之信用卡刷卡付費，並
    在簽單上偽簽謝思平之姓名，足於生損害於謝思平。嗣經警查獲，並在呂兆祥、
    甲○○身上及前開租屋處搜扣得偽造之謝思平信用卡二張、偽造之信用卡成品一
    百三十五張、半成品三十五張、偽造信用卡使用之凸字機及燙金器各一台等物，
    因認被告涉犯刑法第二百十六條、第二百十條行使偽造私文書、第三百三十九條
    第一項詐欺及第三百四十九條第一項收受贓物等罪嫌云云。
二、按犯罪事實應依證據認定之，無證據不得推定其犯罪事實，刑事訴訟法第一百五
    十四條定有明文。次按刑事訴訟法上所謂認定事實之證據，係指足以認定被告確
    有犯罪行為之積極證據而言，該項證據自須適合於被告犯罪事實之認定，始得採
    為斷罪資料；如未發現相當證據，或證據不足以證明，自不能以推測或擬制之方
    法，以為裁判之基礎（參照最高法院二十九年上字第三一○五號判例、四十年台
    上字第八六號判例）。至刑法第三百四十九條贓物罪之成立，以關於他人犯罪所
    得之物為限，而所謂贓物，係指因犯竊盜、詐欺、侵占等財產上之犯罪所取得之
    財物而言（參照最高法院二十三年非字第三十七號、四十一年臺非字第三十六號
    判例）。而刑法共犯之成立，除共同實施犯罪行為者外，其就他人之行為負共犯
    之責者，以有意思聯絡為要件，若事前並未合謀，實施犯罪行為之際，又係出於
    行為者獨立之意思，即不負共犯之責（參照最高法院十九年上字第六九四號判例
    ）。
三、上訴人即被告甲○○經合法傳喚無正當理由未於本院言詞辯論期日到庭，爰不待
    其陳述，逕行判決，合先敘明。
四、訊據上訴人即被告甲○○於原審於本院調查中供承有於右揭時地自已死亡之呂兆
    祥處收受凸字機乙台、燙金器乙台、空白簽帳單乙本、信用卡簽名條貼紙二本、
    各大銀行之信用卡代碼記事本六本、偽造信用卡工具乙批、信用卡成品及半成品
    計一百七十張等物，暨於右開時地與呂兆祥一同前往將相王侯ＫＴＶ消費等事實
    ，惟矢口否認有收受贓物、詐欺及偽造私文書犯行，辯稱：於八十八年元月間，
    呂兆祥說要搬家，就將一只布的手提袋及塑膠置物箱裝的東西寄放在伊那裡，說
    要放二、三天，當時呂兆祥並沒有說是什麼東西，伊也沒有打開看，直到三月間
    伊要搬家打開來看才知道是偽造信用卡工具等物，伊就將這些東西一起搬到新的
    租屋處，伊並不知道這些東西來源有問題，之後無法連絡到呂兆祥來拿走，直到
    六月初才遇到呂兆祥，而於八十八年六月十三日伊與呂兆祥及其朋友綽號「小高
    」者前往將相王侯ＫＴＶ消費，事前約定伊要請客的，而伊之前到該ＫＴＶ消費
    都是以簽帳的方式付費，伊並不知呂兆祥使用偽造之信用卡去櫃檯刷卡云云。查
    經警於八十八年六月十三日下午五時許，在台北市○○○路○段一一五巷二十八
    弄一號三樓被告住處，查獲偽造信用卡所用之凸字機乙台、燙金器乙台、信用卡
    簽名條貼紙二本、各大銀行之信用卡代碼記事本六本、偽造信用卡之工具乙批、
    偽造之信用卡成品一百三十五張、半成品三十五張及空白簽帳單乙本等物，除據
    被告供承在卷外，並有台北市政府警察局中山分局臨檢紀錄表、扣押證明筆錄及
    扣押物品一覽表各乙份在卷可參，而訊據被告於警訊時即供稱該等物品係呂兆祥
    所寄放在伊處，呂兆祥係利用此等物品偽造信用卡云云，且其中查扣之凸字機、
    燙金器、各銀行之信用卡代碼、信用卡簽名條貼紙及偽造信用卡工具乙批等物，
    顯均係供偽造信用卡所用之物，而審酌扣案之信用卡，其中有九十四張信用卡卡
    片已被磨平（見原審卷(一)第三一八頁、第三一九頁），無法辨別卡號，而其中尚
    可辨別卡號之信用卡，經本院分別函詢各該信用卡上所示之發卡銀行，分據函覆
    稱部分屬偽、變造之信用卡，有萬泰商業銀行信用卡中心九十一年九月二十五日
    九一消卡字第０九七號函、慶豐商業銀行股份有限公司九十一年九月二十三日（
    九一）慶銀消卡催字第二０四號函及九十一年十月三日（九一）慶銀消卡催字第
    二一一號函、中國信託商業銀行股份有限公司九十一年九月二十四日刑事陳報狀
    、華信安泰信用卡股份有限公司九十一年十月九日（九一）安信總字第九一０號
    函、臺灣美國運通國際股份有限公司九十一年九月二十四日函及富邦商業銀行九
    十一年九月二十三日（九十一）富邦信卡第四二八號函在卷可參，是本件經警於
    上揭時地查扣之物品，或係供偽造信用卡所用，而其中半成品信用卡，既尚非屬
    可供使用之信用卡，自無他人遺失或失竊之可言，至成品之信用卡，或卡號已被
    磨平，或屬偽、變造，亦無從查證究何人遺失或失竊，且依併查獲上揭偽造信用
    卡之工具，足認各該查獲之成品及半成品信用卡，應係偽、變造而來及供偽、變
    造信用卡，自非屬因犯財產上之犯罪而取得之贓物，依上所述，被告自呂兆祥收
    受上揭供偽造信用卡所用之工具及偽、變造之信用卡成品、半成品，既查無何證
    據足以認定究係何人因犯財產上之罪而來之贓物，依前揭說明，被告收受保管呂
    兆祥偽造信用卡所用之工具及偽、變造之信用卡成品、半成品，核與刑法收受贓
    物之構成要件尚有未合，被告所辯並無收受贓物犯行云云，應堪採信。
五、至公訴意旨指訴被告與呂兆祥基於犯意聯絡，共同意圖為自己不法之所有，在其
    台北市○○○路○段一一五巷二八弄一號三樓租屋處偽造信用卡，持向不特定之
    商店刷卡詐取財物乙節，茲公訴人既認於被告上揭租住處查獲之偽造信用卡工具
    及信用卡成品、半成品，係被告自呂兆祥處收受而得之贓物，惟又何以認該等信
    用卡係被告與呂兆祥所共同偽造，前後論述已有矛盾，而若被告另與呂兆祥共同
    偽造其他信用卡，然被告與呂兆祥究共同偽造何發卡銀行及何人名義之信用卡，
    並無何偽造之信用卡以資佐證，而訊據證人即台新國際商業銀行職員陳楚焄於原
    審法院審理時到庭證稱：偽造信用卡最重要者在於盜錄磁條，刷卡機是靠磁條來
    辨識，磁條內容灌入是偽造完成的卡片云云，茲被告僅坦承就上揭查扣之信用卡
    中磨平其中十二張原有之卡號，並未有何另行灌入磁條內容之事實，是就此並無
    何偽造之信用卡以資佐證，亦無被告在何處以偽卡詐取財物之證據，實難遽以認
    定被告有此部分公訴人指訴之偽造信用卡及詐欺取財犯行，被告此部分犯行亦尚
    屬不能證明。
六、至公訴意旨指訴被告與呂兆祥及綽號「小高」之不詳姓名者，於八十八年六月十
    三日凌晨一時許，前往台北市○○○路○段七一號九樓將相王候ＫＴＶ酒店消費
    ，使該店供給酒類、飲料等食品及服務，迄三時許買單結帳時，呂兆祥持偽造之
    信用卡刷卡付費，並在簽單上偽簽謝思平之姓名，足以生損害於謝思平，因認被
    告涉犯行使偽造私文書及詐欺取財罪責乙節，查被告供承有於八十八年六月十三
    日凌晨一時許，偕同呂兆祥及綽號「小高」之不詳姓名者前往台北市○○○路○
    段七十一號九樓將相王侯ＫＴＶ酒店消費之事實，而訊據被告復供稱當晚係由伊
    請客，伊尚未結帳云云，此訊據證人即該ＫＴＶ酒店總經理丙○○於本院調查時
    到庭證稱當時是呂兆祥拿信用卡要跟櫃台刷卡換現金發小費，不是要結帳離開，
    伊之前在警訊時說呂兆祥與另一朋友要離開，其意思是指離開櫃台，當天他們消
    費都沒結帳云云（見本院九十一年九月十三日訊問筆錄），是公訴意旨指訴迄當
    晚凌晨三時許，由呂兆祥持信用卡刷卡付費等語，核與事實不合，而查被告並無
    與呂兆祥共同偽造信用卡，已如前述，且亦無何證據足以認定被告有以扣案之偽
    造信用卡持以簽帳消費之事實，案發時呂兆祥所持有之偽造謝思平名義之華信銀
    行卡號0000000000000000號信用卡及花旗銀行卡號00000
    00000000000號信用卡，而呂兆祥以該偽造之信用卡至上揭酒店櫃台
    刷卡欲換現金時，被告並未在場，於該簽帳單上偽簽「謝思平」署押者亦係呂兆
    祥，此據證人即該酒店會計焦志惠及丙○○證述在卷，證人丙○○於本院調查時
    並證稱：當時（在櫃台）呂兆祥是跟另一位朋友，二人要離開時，伊要呂兆祥留
    下處理信用卡之事，而當時與呂兆祥在一起的不是被告，伊要呂兆祥在另一房間
    等待，因當時會計跟伊報告說卡有問題，而伊只針對持卡人呂兆祥，在查詢時，
    呂兆祥的朋友急著要走，伊說還沒買單，該朋友答說呂兆祥會處理，便先搭電梯
    離開云云（見本院九十一年九月十三日訊問筆錄），嗣呂兆祥因心虛使用偽造之
    信用卡，欲乘機自該酒店逃生窗逃逸時，不慎墜樓死亡，惟被告於呂兆祥持有使
    用之信用卡經該酒店發現有疑義而向發卡銀行查詢中，並未意圖逃離該酒店，嗣
    且帶警前往其上揭租住處查獲呂兆祥生前委其保管之前開物品，茲被告若有與呂
    兆祥基於共同以偽造之信用卡供刷卡消費之犯意聯絡，則於呂兆祥持上揭偽造之
    信用卡欲行刷卡而為該酒店人員發覺可疑，並向發卡銀行查詢中時，被告又何以
    未趁機逃逸，而仍停留於該酒店，呂兆祥之身上攜帶上揭偽造之信用卡，亦無何
    積極證據足資證明被告事先知悉，且被告復非與呂兆祥一起至上揭酒店櫃台以該
    偽造之信用卡刷卡簽帳，實難因被告係於當晚宴請呂兆祥，即認被告就呂兆祥持
    偽造之信用卡向該酒店刷卡欲換現金之行為應共負其責，被告所辯並不知呂兆祥
    以偽造之信用卡刷卡簽帳，有何行使偽造私文書犯行云云，應堪採信，是既查無
    何積極證據足資證明被告有與呂兆祥共同以偽造之信用卡刷卡消費而詐取財物及
    不法利益之犯意聯絡，被告此部分犯行亦尚屬不能證明。
七、查公訴意旨並未就被告於八十八年六月十二日晚上十一時許，明知年籍不詳綽號
    「蝌蚪」在國賓飯店處所交付如附表所示之十二張信用卡，係不詳件籍姓名之人
    所侵占之遺失物或竊取之物，係來歷不明之贓物，而仍收受之事實提起公訴，原
    審復認被告此部分犯行與公訴人起訴之被告收受贓物事實，非屬裁判上一罪，原
    審竟併就此部分予以判決，顯係就未受請求之事項予以判決，自有未合，茲公訴
    人起訴之被告收受贓物犯行，既經本院認定尚屬不能證明，亦無從就此部分併予
    審理，應另由檢察官審酌處理，附此明。
綜上所述，並查無何積極證據足資證明被告涉有公訴人指訴之收受贓物、行使偽造私
書及詐欺取財等罪嫌，自難遽論被告應負此等部分罪責，原審未詳加調查，細心勾稽
，而予論罪科刑，尚有未洽，被告執以上訴，非無理由，則原判決既有可議，自應由
本院予以撤銷，改判被告無罪。
據上論結，應依刑事訴訟法第三百六十九條第一項前段、第三百六十四條、第三百零
一條第一項、第三百七十一條，判決如主文。
本案經檢察官施慶堂到庭執行職務。
中    華    民    國    九十二    年       一       月      二十九      日
                              臺灣高等法院刑事第三庭
                                  審判長法  官  張  連  財
                                        法  官  林  明  俊
                                        法  官  張  傳  栗
右正本證明與原本無異。
檢察官如不服本判決應於收受送達後十日內向本院提出上訴書狀，其未敘述上訴之理
由者並得於提起上訴後十日內向本院補提理由書（均須按他造當事人之人數附繕本）
。
                                        書記官  秦  慧  榮
中    華    民    國    九十二    年       二       月        六        日
附表：
１、中國信託商業銀行卡號0000000000000000號信用卡。
２、慶豐銀行卡號0000000000000000號信用卡。
３、誠泰銀行卡號0000000000000000號信用卡。
４、富邦銀行卡號0000000000000000號信用卡。
５、中國商銀卡號0000000000000000號信用卡。
６、花旗銀行卡號0000000000000000號信用卡。
７、花旗銀行卡號0000000000000000號信用卡。
８、聯邦銀行卡號0000000000000000號信用卡。
９、台北企銀卡號0000000000000000號信用卡。
１０、中國信託商業銀行0000000000000000號信用卡。
、華僑銀行0000000000000000號信用卡。
、中國信託商業銀行0000000000000000號信用卡。


司法院資訊處製作；財團法人民間司法改革基金會備份。
